最高法院刑事判決
111年度台上字第4597號
上  訴  人  陳威帆                     
上列上訴人因違反毒品危害防制條例案件，不服臺灣高等法院中
華民國111年7月21日第二審判決（111年度上訴字第1879號，起
訴案號：臺灣桃園地方檢察署110 年度偵字第15687、6660號）
，提起上訴，本院判決如下：
    主  文
上訴駁回。
    理  由
一、按刑事訴訟法第377條規定，上訴於第三審法院，非以判決
    違背法令為理由，不得為之。是提起第三審上訴，應以原判
    決違背法令為理由，係屬法定要件。如果上訴理由書狀並未
    依據卷內訴訟資料，具體指摘原判決不適用何種法則或如何
    適用不當，或所指摘原判決違法情事，顯與法律規定得為第
    三審上訴理由之違法情形，不相適合時，均應認其上訴為違
    背法律上之程式，予以駁回。
二、本件原審審理結果，認為上訴人陳威帆有原判決事實欄（下
    稱事實欄）所載共同販賣含有第三級毒品4-甲基甲基卡西酮
    成分之咖啡包（下稱毒品咖啡包）未遂犯行明確，因而維持
    第一審論處上訴人共同販賣第三級毒品未遂罪刑併諭知相關
    沒收之判決，駁回其在第二審之上訴，已載敘其認定該犯罪
    事實所憑之證據及其理由，對於上訴人否認犯罪及所辯各詞
    ，如何不足採信，亦已依據卷內資料詳加指駁，有卷存資料
    可資覆按。
三、刑事訴訟法第159條之1第2項規定：「被告以外之人於偵查
    中向檢察官所為之陳述，除顯有不可信之情況者外，得為證
    據。」係鑒於檢察官代表國家偵查犯罪，依法有訊問證人及
    鑑定人之權，證人、鑑定人且須具結，其可信性極高，在立
    法政策上特予承認原則上具有證據能力，於顯有不可信之情
    況，始例外否定其得為證據。所謂顯有不可信之情況，係指
    無待進一步調查，從卷證本身做形式上觀察，一望即可就其
    陳述予以發現而言。原判決業已說明，上訴人及其辯護人迄
    至第二審言詞辯論終結前均未主張證人即共同被告簡政霆（
    經判處罪刑並附條件緩刑確定）於偵查中之證述無證據能力
    ，審酌簡政霆筆錄作成之情況，並無在非自由意志情況下所
    為陳述之情形，因認簡政霆於偵查中之證述有證據能力。且
    就簡政霆於第一審審理時所證與其警詢所供不符，據以泛謂
    簡政霆警詢時「可能」遭利誘，如其於警詢時遭不正詢問，
    則其效力「可能」延續至偵查中云云，而主張簡政霆偵查中
    之證述不足以採信一節，既未指出有何「顯有不可信之情況
    」，即屬無據，乃認簡政霆於第一審審理時翻異前詞改稱上
    訴人非其上游等語委無足採，亦已敘明其所憑之理由，何況
    上訴人既爭執簡政霆警詢筆錄之證據能力，原判決亦未採為
    論斷本件犯行之證據，則原判決因認上訴人聲請勘驗警詢影
    音光碟為無調查之必要性，而未為無益之調查，經核於法亦
    無不合，自無調查職責未盡、判決理由不備之違法。
四、證據之取捨與事實之認定，均屬事實審法院之職權，倘其採
    證認事並未違背證據法則，自不得任意指為違法而執為適法
    之第三審上訴理由。又毒品交易之補強證據，並非以證明犯
    罪構成要件之全部事實為必要，倘得以佐證購毒者之指證非
    屬虛構，而能予保障其陳述之憑信性者，即已充足。且販賣
    毒品行為一向懸為厲禁，販毒者為避免遭監聽查緝，以通訊
    工具聯繫時，基於默契或共識，以暗語代之或僅相約見面或
    僅提及數字，而未敘及交易細節，即可於碰面時進行交易，
    於聯繫中未明白陳述實情，並不違背常情，雖非直接可以推
    斷該被告之犯罪，但以此項證據與購毒者或共犯間之陳述或
    其他案內證據為綜合判斷，若足以認定犯罪事實者，仍不得
    謂非補強證據。原判決係綜合全案辯論意旨及調查證據所得
    ，依憑上訴人所為不利於己之供述，證人簡政霆於偵查及第
    一審審理時所為不利於上訴人之證述，佐以卷附其餘相關證
    據資料，依法認定上訴人確有事實欄所載共同販賣第三級毒
    品未遂犯行。並就上訴人否認上開販賣毒品犯行所執之辯解
    ，如何不足採憑，亦依卷內證據資料，就所確認之事實，於
    理由內予以指駁，並依上開證據說明：簡政霆於偵查中所證
    情節與卷附上訴人與簡政霆以微信軟體對話翻拍照片顯示之
    內容，及中國信託商業銀行檢附之該期間之交易明細亦相符
    合，參以扣案簡政霆持用之手機均無簡政霆與上游「少欽」
    間之通話或對話紀錄，且自民國110年1月3日起至同年月15
    日止，簡政霆匯款予上訴人所提供之帳戶總額達新臺幣（下
    同）2萬5,800元，亦遠超過簡政霆於第一審審理時翻異改稱
    係借錢修理摩托車費用之1萬元。另參照簡政霆於偵查中指
    認上訴人時已陳稱：我不希望讓上訴人知道是我指證他的，
    我不希望我的身分被上訴人知道等語，足認簡政霆擔憂遭上
    訴人報復而尋求身分保密，嗣因與上訴人同案被起訴，於第
    一審與上訴人同庭審理，承受心理壓力而為迴護之詞致有上
    述明顯瑕疵，自無足採，併於理由內論駁明白，核屬原審採
    證認事職權之合法行使，所為各論斷說明，衡諸經驗及論理
    等證據法則皆無違背，既非僅以簡政霆之證述為論罪之唯一
    證據，且綜合調查所得之各直接、間接證據而為論斷，自非
    法所不許，殊無所指欠缺補強證據之違法。
五、上訴意旨，仍執其不為原判決所採之相同辯解，指摘原判決
    採證不當，且泛稱簡政霆偵查中之證述「可能」遭利誘而出
    自非任意性，不足採信，是原判決欠缺補強證據，逕以有瑕
    疵之證詞，遽論其以本件共同正犯，實有欠當云云，經核係
    持已為原判決指駁之陳詞再事爭執，或對於事實審法院採證
    認事及判斷證據證明力職權之適法行使，徒憑自己之說詞及
    持相異評價，任意指為違法，並為事實上之爭辯，顯與法律
    規定得為第三審上訴理由之違法情形，不相適合，應認其上
    訴為違背法律上之程式，予以駁回。
據上論結，應依刑事訴訟法第395條前段，判決如主文。
中　　華　　民　　國　　111 　年　　11　　月　　2 　　日
                  刑事第七庭審判長法　官  段  景  榕
                                  法　官  楊  力  進
                                  法　官  宋  松  璟
                                  法　官  蔡  新  毅
                                  法　官  沈  揚  仁
本件正本證明與原本無異
                                  書記官
中　　華　　民　　國　　111 　年　　11　　月　　9 　　日